【裁判字號】    95,訴,1923
【裁判日期】    951214
【裁判案由】    毒品危害防制條例
【裁判全文】
臺灣板橋地方法院刑事判決              95年度訴字第1923號
公  訴  人  臺灣板橋地方法院檢察署檢察官
被      告  甲○○
選任辯護人  舒建中  律師
上列被告因違反毒品危害防制條例案件，經檢察官提起公訴（95
年度偵字第12985號)， 本院判決如下：
    主  文
甲○○持有第一級毒品，處有期徒刑陸月，如易科罰金以佰元
折算壹日。扣案之第一級毒品海洛因拾壹包（總淨重陸拾點壹
公克）均沒收銷燬之。
甲○○被訴販賣第二級毒品無罪。
    事  實
一、甲○○明知海洛因為第一級毒品，不得持有，竟仍基於持有
    第一級毒品之犯意，於民國（下同）92年7 月底某日，受其
    姓名年籍不詳綽號「螞蟻」成年男子之託，而持有「螞蟻」
    原藏置於甲○○位於臺北縣蘆洲市○○街38巷57弄7 之2 號
    3 樓住處房間內之第一級毒品海洛因（下稱海洛因）11包（
    總淨重60.13 公克）。嗣為警於95年8 月5 日0 時15分許，
    在上址房間內查獲上情，並扣得上開海洛因11包。
二、案經臺北縣政府警察局移送臺灣板橋地方法院檢察署檢察官
    偵查起訴。
    理  由
壹、有罪部份：
一、訊據被告甲○○矢口否認有持有上開海洛因11包之犯行，辯
    稱：上開住處係「螞蟻」之綽號「阿玉」女友之住處，伊偶
    而會去住，且扣得上開海洛因11包之房間，亦係「螞蟻」及
    其女友「阿玉」在使用，上開海洛因11包均係「螞蟻」所有
    ，伊當時之所以能有鑰匙開門帶員警進去，係因伊等有時會
    約在那裡見面，故「阿玉」有給伊鑰匙，上開海洛因11包與
    伊無涉云云。經查：
  (一)被告經警在上址扣得上開海洛因11包（總淨重60.13 公克）
    一事，業據被告於本院審理時坦承不諱，並有臺北縣政府扣
    押物品搜索扣押筆錄、臺北縣政府刑警隊扣押物品目錄表、
    扣押物品收據各1 份及法務部調查92年9 月16日調科壹字第
    060007447 號鑑定通知書附卷可稽，堪信為真實。
  (二)次查，據被告於警詢中供述螞蟻與其女友曾來她住處，螞蟻
    於七月底左右將上開扣得物品放置在她住處，螞蟻是暫住在
    她現住處，螞蟻現住何處不清楚等語，被告又自承有該住處
    之鑰匙，且同案被告乙○○在本院審判中證述：「該住處有
    2 個房間，其中一間係被告和她共同居住」等語，足認被告
    對於上開臺北縣蘆洲市○○路38巷57弄7 之2 號3 樓乙址，
    有居住及管領排他支配之事實。另被告亦自承：「他（即螞
    蟻）暫住在她現住處分裝海洛因及安非他命，然後會隨身帶
    著出去，至於作何用途我不清楚。他曾說若找到房子會搬出
    去」等語，益證被告對於螞蟻將上開毒品放置於該住處房間
    一事，於案發前知之甚稔。雖被告在偵查中及本院審理中翻
    異前詞改稱螞蟻及乙○○住在那邊，她偶而會住那邊、該住
    處為螞蟻女友之住處，她只是偶而去那邊住云云，惟據證人
    乙○○之前所述，被告確實有居住在該處所，且被告於警詢
    中亦不否認上址為其住處，另證人顏石基於偵訊中證述：「
    是看到丙○○開車找甲○○，後來甲○○回來，有3 個人，
    以為渠等在交易，遂上前盤問，而乙○○係到甲○○住處搜
    索時，才到的」等語，核與被告於警詢中供稱螞蟻及其女友
    暫住在其上開住處一節相符，是以被告事後翻異前詞，辯稱
    該處所係螞蟻女友住處顯係卸責之詞，且扣案之上開海洛因
    11包，不僅重量高達60.13 公克之譜，其市價更達數十萬之
    鉅，而扣案之上開海洛因11包若非被告受「螞蟻」之託而持
    有者，則「螞蟻」焉有逕將上開海洛因11包逕置被告上開住
    處之可能。綜上，被告甲○○持有第一級毒品海洛因事證明
    確，犯行堪以認定，應予依法論科。
二、查被告上開犯罪後，刑法業於94年2 月2 日修正公布，並自
    95年7 月1 日起生效施行，其第2 條第1 項規定行為後法律
    有變更者，適用行為時之法律，但行為後之法律有利於行為
    人者，適用最有利於行為人者，是針對刑法修正變更之部分
    ，自應就有利或不利於被告之一切相關情狀，綜理全部結果
    而為比較，以定其應適用之法律，且一經定其應適用之法律
    後，即需整體適用之，除法有明文外，不得任意割裂適用；
    次本院綜理被告所涉上揭犯行之一切相關情形，認倘適用行
    為時即修正前刑法之相關規定處斷，對其較為有利，是依刑
    法第2 條第1 項前段規定，自應適用修正前刑法規定處斷（
    本件涉及刑法修正之法律變更部分，乃第33條第5 款、第41
    條之易科罰金折算標準等事項，而修正後刑法之罰金刑最低
    額較諸修正前刑法為高─最高額相同，且修正後刑法之易科
    罰金標準亦較諸修正前刑法為苛，據此，自堪認其應適用之
    法律為修正前刑法，且須整體適用修正前刑法）。核被告所
    為，係犯毒品危害防制條例第11條第1 項之持有第一級毒品
    罪。被告持有上開海洛因11包總淨重達60.13 公克，依行政
    院93年1 月7 日院台法字第0930080551號令所發布施行轉讓
    、持有毒品加重其刑之數量標準第2 條第1 項第1 款所規定
    之淨重5 公克以上，應依同條例第11條第4 項之規定，加重
    其刑。爰審酌被告前曾涉犯毒品案件，此有臺灣高等法院被
    告前案紀錄表附卷可稽，復萌持有上開海洛因11包之犯意，
    顯見其意志薄弱，未衷心悛悔，漠視法令之禁制，恣意濫行
    持有毒品，其行可訾，兼衡其持有毒品之種類、重量及其犯
    後之態度等一切情狀，量處如主文所示之刑，並依修正前刑
    法第41條第1 項前段，諭知易科罰金之折算標準，以資懲儆
    。
三、扣案之上開海洛因11包（總淨重60.13 公克），應依毒品危
    害防制條例第18條第1 項前段之規定，不問屬於犯人與否，
    均宣告沒收銷燬之。
貳、無罪部分：
一、本件公訴意旨另以：被告甲○○與乙○○（按乙○○所涉上
    開販賣安非他命之犯嫌，業據本院另案以93年度訴字第1375
    號判決無罪在案）基於販賣第二級毒品安非他命（下稱安非
    他命）之概括犯意聯絡，由甲○○向綽號「螞蟻」之年籍姓
    名不詳之人購入第二級毒品安非他命後，即自92年3 月間起
    ，至同年8 月5 日2 時25分許，由被告以行動電話00000000
    00、00000000 00 號與丙○○之行動電話0000000000號聯絡
    後，即唆使乙○○或綽號「阿弟」之姓名年籍不詳之人，前
    往臺北縣蘆洲市○○街38巷57弄7 號前，以每半兩新台幣（
    下同）13000 元之價格販賣安非他命予丙○○（另經處分不
    起訴在案）。嗣於92年8 月4 日11時49分許，經警在臺北縣
    蘆洲市○○街38巷57弄口與公園路旁查獲，並扣得安非他命
    2 包（毛重分別為18.4公克、36.4公克；按同時另有扣得被
    告所持有之上開海洛因11包，詳如前述））、現金173200元
    ，另於被告臺北縣蘆洲市○○街38巷57弄7 之2 號3 樓住處
    ，扣得電子磅秤1 台、分裝袋封口機1 台、海洛因加工鑄模
    具1 個、葡萄糖10 8.8公克、針筒3 支、殘渣袋6 個、海洛
    因塊磨粉袋52個、帳目7 紙、安非他命23包（毛重共計56.8
    公克）、分裝袋4500個、手機2 支（含SIM 卡），因認被告
    涉有毒品危害防制條例第4 條第2 項之販賣第二級毒品犯嫌
    。
二、公訴人認被告涉前揭販賣安非他命犯行，無非係以被告甲○○於警詢及偵查中之供述、丙○○於警詢中之證言、乙○○
    於警詢及偵查中之供述、證人顏石基於偵查中之證言、內政
    部警政署刑事警察局鑑驗通知書1 份、行動電話通聯記錄1
    份安非他命2 包、現金113,200 元、電子磅秤1 台、分裝袋
    封口機1 台、安非他命23包、分裝袋4500個、帳冊7 紙、手
    機2 支等，為其依據。惟：
三、按犯罪事實應依證據認定之，無證據不得認定犯罪事實，又
    不能證明被告犯罪或其行為不罰者應諭知無罪之判決，刑事
    訴訟法第154條第2項、第301條第1項定有明文。而所謂認定
    犯罪事實之證據，係指足以認定被告確有犯罪行為之積極證
    據而言，該項證據自須適合於被告犯罪事實認定，始得採為
    斷罪資料。又認定犯罪事實所憑之證據，雖不以直接證據為
    限，間接證據亦包括在內；然而無論直接或間接證據，其為
    訴訟上之證明，須於通常一般之人均不致有所懷疑，而得確
    信其為真實之程度者，始得據為有罪之認定，倘其證明尚未
    達到此一程度，而有合理之懷疑存在時，事實審法院復已就
    其心證上理由予以闡述，敘明其如何無從為有罪之確信，因
    而為無罪之判決，尚不得任意指為違法（最高法院76年度台
    上字第4986號判例意旨參照）。
四、訊據被告固坦承先於上開時地經警當場在其身上扣得上開安
    非他命2 包、現金113200元，再帶同警員前往上址房間內扣
    得上開安非他命23包、帳冊7 紙、手機2 支等情屬實，惟堅
    決否認有任何販賣安非他命之犯行，辯稱：(一)扣得該等物品
    之房間係「螞蟻」及其女友「阿玉」所住，扣得之上開安非
    他命、帳冊、分裝袋等物，均係「螞蟻」所有，非伊所有；
    (二)伊亦未販賣安非他命予丙○○過，伊雖確曾請乙○○交丙○○乙個牛皮紙袋，然其內係要退還給丙○○之項鍊，並非
    安非他命等語。經查：
  (一)本件辯護人以乙○○、丙○○2 人於警詢時之供述，均屬被
    告以外之人於審判外之陳述，認均無證據能力等語，按「被
    告以外之人於審判外之言詞或書面陳述，除法律有規定者外
    ，不得作為證據」，刑事訴訟法第159 條第1 項定有明文，
    此即學理上所稱「傳聞證據排除法則」，雖「 被告以外之
    人於檢察事務官、司法警察官或司法警察調查中所為之陳述
    ，與審判中不符時，其先前之陳述具有較可信之特別情況，
    且為證明犯罪事實存否所必要者，得為證據」，刑事訴訟法
    第159 條之2 載有例外之規定，然亦需該被告以外之人於警
    詢中所為之陳述如與其於審判中之陳述不符，且其於警詢中
    陳述具有「較可信之特別情況（特信性）」，並為「證明犯
    罪事實之存否所必要（不可欠缺性）」，始有上開傳聞法則
    之例外適用。茲本件乙○○、丙○○2 人於警詢時之供述，
    均屬被告以外之人於審判外之陳述，且檢察官於本院審理時
    亦未能舉證證明或釋明乙○○、丙○○2 人於警詢時之供述
    ，有何「較可信之特別情況（特信性）」之事實，是檢察官
    或認乙○○、丙○○2 人於警詢時之供述，得為證明被告上
    開犯罪事實存否所必要之證據之一，然揆諸上開條文之規定
    ，亦應均無證據能力可言，至為灼然，合先敘明。
  (二)被告上開販賣安非他命之犯行，不僅業據被告於本院審理時
    堅決否認在卷，且證人丙○○於偵訊中及本院審理時，亦均
    否認曾向被告購買安非他命，並否認被告曾叫乙○○送安非
    他命給他及向他收取價金等語綦詳，另證人乙○○於偵訊中
    及本院審理時亦否認曾向丙○○收取價金等語明確，而卷附
    丙○○當然所持用0000000000行動電話，自92年7 月20日起
    至92年8 月5 日止之通聯紀錄中，其中92年8 月1 日當天所
    有通話轉接基地台之位置，除部份轉接台位於臺北縣汐止市
    、新店市外，其餘均係位於臺北市境內，可見丙○○於92年
    8 月1 日那天，應未曾到過臺北縣蘆洲市境內，則被告自無
    於當日囑付乙○○前往臺北縣蘆洲市○○街街38巷57弄7 號
    前販賣送交安非他命與丙○○之可能。再者，丙○○於上開
    時地固確曾撥打被告前揭電話，然被告、丙○○2 人於95年
    8 月4 、5 日係先後分別遭警查獲，其間相距約1 小時左右
    ，始行查獲乙○○，則乙○○於該日應無受被告囑付交付安
    非他命與丙○○之可能，是縱憑丙○○個人於警詢中雖曾供
    稱：「安非他命是向甲○○以每兩26,000元購得」、「與甲○○是從92年3 月開始毒品交易，最後一次是同年8 月1 日
    在被查獲地（指臺北縣蘆洲市○○街38巷57弄7 號前），以
    半兩1300 0元購得」、「前後交易約7 、8 次，3 次在新莊
    市○○路麥當勞旁交易，3 、4 次在蘆洲市○○街38巷57弄
    7 號前交易」、「每次的毒品買賣，甲○○均會叫一位『阿
    弟』或乙○○拿毒品給他，順便收錢」、「案發當日有用電
    話與甲○○聯絡預備購買半兩安非他命，結果為警查獲」云
    云，亦不足供認定被告確有囑付乙○○販賣交付安非他命與
    丙○○，再向丙○○收錢等情，至為顯然。
  (三)又證人乙○○在本院審理時雖證稱被告曾在案發前1 星期左
    右，叫其拿牛皮紙袋交與丙○○乙情明確，且卷附通聯紀錄
    亦有92年7 月30日4 時29分14秒至同日4 時29分49秒之被告
    接收電話紀錄，而該次通聯紀錄之轉接基地台位置，亦在「
    臺北縣蘆洲市○○路40號~52 之1 號、52之2 號13樓」等情
    屬實，然證人乙○○上開證述情節，不僅與丙○○證稱交易
    日期係「92年8 月1 日」乙節，有所矛盾，且被告稱當時請
    乙○○拿給丙○○之牛皮紙袋，裡面裝有要退還給丙○○之
    項鍊，而證人乙○○於本院審理時亦未證稱該次交付給丙○○上開牛皮紙袋內確有安非他命云云，是僅憑證人乙○○上
    開證述之詞及上開通聯記錄，自亦不足認被告確曾於上開時
    地囑付乙○○，在永樂街38巷57弄7 號前，販賣交付安非他
    命與丙○○乙情，足堪認定。
  (四)另證人即本件承辦警員顏石基於偵查時雖證稱其先在公園查
    獲被告，到被告住處搜索後，在被告住處樓下查獲正巧前來
    之丙○○，嗣於被告家中搜索時，乙○○開門進入，遂被查
    獲，並自被告身上及住處扣得上開安非他命25包（按同時另
    有扣得上開海洛因11包）、帳單7 紙、電子磅秤1 台、分裝
    袋封口機1 台、海洛因加工鑄模具1 個、葡萄糖108.8 公克
    、針筒3 支、殘渣袋6 個、海洛因塊磨粉袋52個、分裝袋45
    00個、手機2 支（含SIM 卡）等情明確，並有臺北縣政府警
    察局扣押筆錄4 件、扣押物品目錄表4 件、內政部警政署刑
    事警察局92年11月11日刑鑑字第0920190485號鑑驗通知書、
    法務部調查局92年9 月16日調科壹字第06000744 7號鑑定通
    知書各1 份可資參照，而堪採信。惟揆諸扣案之上開帳單7
    紙，僅係分別記載「阿豪之前」、「阿星之前」、「2000」
    、「借25000 」等文字、數字外，即查無有關丙○○之相關
    記載，且被告於偵訊中雖曾供稱上開帳冊係其本人所寫的，
    但其有在賣珠寶、手飾，所記載「2000」是手飾的價錢，在
    查無其他任何積極事證為補強之情形下，亦不足僅憑該帳冊
    係被告所書寫及其上所載上開文字、數字等情，遽認係被告
    販賣安非他命之相關記載，亦堪認定。再者，證人顏石基於
    本院93年度訴字第1375號案件中93年11月18日審理時雖亦證
    稱：「他們知道有個綽號『金魚』的人（即乙○○）幫甲○○送貨，是上線監聽得知的，逮捕被告甲○○前，不知道有
    丙○○這個人」云云，然上開台北縣政府警察局刑事警察隊
    之監聽光碟，經本院另案93年度訴字第1375號案件進行勘驗
    之結果，亦查無被告於上開時地確曾囑付「金魚（即乙○○
    ）」販賣交付安非他命與丙○○之相關紀錄，此有本院93年
    度訴字第1375號卷第156 頁至170 頁之譯文乙份可佐，是證
    人顏石基上開證述之詞，亦難認為被告於上開時地確有販賣
    安非他命與丙○○屬實，至為顯然。
四、綜上所述，被告究否確有如公訴人所指上開販賣安非他命之
    犯行，揆諸上述，本院認尚無足夠之證據可資證明，仍存有
    上述合理之懷疑，猶未到達確信其為真實之程度，自不能遽
    認被告有罪之認定。此外，復查無其他任何積極事證，資以
    證明被告確有公訴人所指上開犯行，揆諸首揭條文規定，自
    不足確信公訴意旨所指述者為真實，而不能證明被告此部分
    犯罪，本院自應就被告被訴販賣第二級毒品另為無罪之諭知
    。
據上論斷，應依事訴訟法第299 條第1 項前段、第301 條第1 項
，毒品危害防制條例第11條第1 項、第4 項、第18條第1 項前段
，刑法第2 條第1 項前段、第11條前段、修正前第41條第1 項前
段，修正前罰金罰鍰提高標準條例第2 條，判決如主文。
本案經檢察官楊展庚到庭執行職務
中    華    民    國    95    年    12    月    14    日
          刑事第十三庭  審判長法  官  戴嘉清
                              法  官  陳信旗
                              法  官  林晏鵬
以上正本證明與原本無異
如不服本判決應於送達後十日內向本院提出上訴狀
                              書記官  陳映孜
中    華    民    國    95    年    12    月    14    日
附錄法條：毒品危害防制條例第11條
毒品危害防制條例第11條
持有第一級毒品者，處 3 年以下有期徒刑、拘役或新臺幣 5 萬
元以下罰金。
持有第二級毒品者，處 2 年以下有期徒刑、拘役或新臺幣 3 萬
元以下罰金。
持有專供製造或施用第一、二級毒品之器具者，處 1 年以下有期
徒刑、拘役或新臺幣 1 萬元以下罰金。
持有毒品達一定數量者，加重其刑至二分之一，其標準由行政院
定之。


司法院資訊處製作；財團法人民間司法改革基金會備份。
